臺北高等行政法院裁定　　　　　　　　　　　　　　　九十年度訴字第四０九九號
　　原　　　告　甲○○
　　被　　　告　行政院人事行政局
　　代　表　人　李逸洋（局長）住同右
右當事人間因核發獎金事件，原告不服公務人員保障暨培訓委員會中華民國九十年三
月二十七日九０公審決字第００三０號再復審決定，提起行政訴訟，本院裁定如左：
    主  文
原告之訴駁回。
訴訟費用由原告負擔。
    理  由
一、按行政訴訟法第四條第一項規定：人民因中央或地方機關之違法行政處分，認為
    損害其權利或法律上之利益，經依訴願法提起訴願而不服其決定者，得向高等行
    政法院提起撤銷訴訟。而此所謂行政處分，依訴願法第三條第一項規定係指中央
    或地方機關就公法上具體事件所為之決定或其他公權力措施而對外直接發生法律
    效果之單方行政行為而言。
二、本案事實發生經過：
  Ａ、本件原告現職為台南縣政府農業局副局長，台南縣政府曾於八十九年五月二十
      五日以八九府人給字第０八二八四六號函向被告機關查詢：「台南縣政府依『
      地方行政機關組織準則』之規定，增設農業局副局長，其工程獎金級點得可比
      照行政院八十九年四月二十六日台八十九院人政給字第００八九一三號函示『
      建設局、工務局副局長准予比照副總工程司按六．五點發給』」。而台南縣政
      府農業局也曾於八十九年六月二十一日、同年七月十七日及同年月十九日三次
      去函（八九府農總字第三０六號函、八九府農總字第三六五號函及八九府農總
      字第三七一號函）被告機關，請求被告機關核准台南縣政府得依「台灣省政府
      屬工程機關員工工程獎金發給要點」第十一點之規定，並比照上開行政院八十
      九年四月二十六日台八十九院人政給字第００八九一三號函示內容，准予按副
      總工程司之點數六．五點發給其農業局副局長工程獎金。
  Ｂ、然而此一法律爭點，被告機關已曾多次表達過其法律見解：
    １、被告機關早在八十一年七月七日即曾以八十一局肆字第二一０九五號書函，
        即表明以下之法律意見：
      ａ、工程獎金發給目的，旨在鼓勵工程機關員工發展工程技術、提高工程品質
          與效率，故工程獎金之支給對象應以「工程機關」之員工為主。
      ｂ、嗣因考量其他「非屬工程機關」內，實際從事工程設計施工（監工）技術
          、審核、測量規劃等業務之技術人員，確有直接辦理工程技術之事實，同
          意核給工程獎金。
      ｃ、至於非屬工程機關之行政人員及未擔任上項實際工作之技術人員暨經辦工
          程單位之局、科、課、股長等未具有工程技術資格（或技術人員任用資格
          ）者，均不合發給。
    ２、被告機關又曾於八十二年五月廿五日以八十二局肆字第一三六九九號書函，
        表明以下之法律意：
        工程獎金發給非工程機關人員之對象，應以具有工程技術專長且與實際所從
        事之工程技術特性相符者為限。
  Ｃ、因此被告機關對於台南縣政府及台南縣政府農業局上開詢問及請求，作出以下
      之答覆：
    １、針對台南縣政府八九府人給字第０八二八四六號函及台南縣政府農業局八九
        府農總字第三０六號函，被告機關於八十九年六月三十日以八十九局給字第
        ０一七五０八號書函回復，略稱：
      ａ、有關台南縣政府依「地方行政機關組織準則」之規定增設之農業局副局長
          ，其工程獎金級點得否比照行政院八十九年四月二十六日台八十九人政給
          字第００八九一三號函示建設局、工務局副局長准予比照副總工程司按六
          ﹒五點發給疑義案，依「台灣省政府所屬工程機關員工工程獎金發給要點
          」第十一點之規定，縣（市）政府、鄉（鎮、市、區）公所及其他機關辦
          理各項建設工程之技術或工程部門人員，得比照上開要點專案報准辦理。
      ｂ、前台灣省政府六十四年二月二十八日府人丁字第九四六一號函規定略以，
          縣市政府及鄉鎮區縣轄市公所辦理各項工程，依規定發給員工工程獎金之
          對象，應以直接辦理工程技術之設計、施工（監工）技術審核、測量規劃
          等實際工程技術人員為限，行政人員及未擔任上項實際工作之技術人員暨
          經辦工程單位之局、科、課、股長等未具有工程技術資格者，均不合發給
           ．．。
      ｃ、依上開規定，縣市政府局（科）、課（股）長支領工程獎金，以專責辦理
          工程業務之工務（建設）局為限，非屬專責辦理工程單位之農業局，其局
          （科）課（股）長，並非工程獎金之支給對象。
    １、針對台南縣政府台南縣政府農業局八九府農總字第三六五號、第三七一號函
        ，被告機關於八十九年年八月十六日以八十九局給字第０二０二六八號書函
        回復，略稱：
      ａ、依據台南縣政府組織自治條例第六條規定，農業局掌理農、林、漁、牧農
          產品批發市場管理、農藥管理、漁港管理、農漁會輔導、水土保持．．．
          及農畜產品共同運銷等事項。該局設有七課，除漁業課及水土保持課執掌
          部分漁業漁港工程及水土保持工程外，餘多屬管理輔導性質之工作，以此
          尚難謂其為專責辦理工程業務之單位。
      ｂ、又依其職務說明書所載，該副局長係歸列「經建行政及農業技術職系」，
          工作項目為「審核．．業務計畫及文稿，並督導其執行。」等書面審核及
          督導工作，並非實際辦理工程技術人員，是以不合支領工程獎金。
  Ｄ、原告不服被告機關上開八十九年八月十六日八十九局給字第０二０二六八號書
      函之內容，認定上開書函為行政處分，且侵犯到其請領獎金之權利，而八十九
      月八月二十四日具狀提起「複」（應為「復」之誤）審，請求比照行政院八十
      九年四月二十六日台八十九院人政給字第００八九一三號函釋內容，按六．五
      點發給其工程獎金，而經復審機關行政院於九十年一月八日以台八十九審字第
      三六六四二號復審決定，駁回原告之復審請求。
  Ｅ、原告對此仍表不服，提起再復審，而經再復審機關公務人員保障暨培訓委員會
      於九十年三月二十七日以九０公審決字第００三０號再復審決定，以被告機關
      上開八十九年八月十六日八十九局給字第０二０二六八號函釋內容非屬行政處
      分，原告不得對之不服，故其提起復審本不合法，而為再復審不受理之決定，
      原告乃提起本件行政訴訟。
三、經查，依行政院七十八年一月四日核定，台灣省政府七十八年一月二十八日以七
    八府人四字第七六七號函轉自七十七年七月一日起實施之「台灣省政府所屬工程
    機關員工工程獎金發給要點」行政規則之規定，得請領工程獎金之台灣省政府所
    屬工程機關員工，其請求對象當然為其所服務之機關本身，而非被告機關，因此
    被告機關與原告之間，就「工程獎金發給」一事，並不生任何的權利義務關係。
    被告機關僅因屬於人事主管機關，因為台南縣政府或其所屬之農業局適用法令發
    生疑義，要求其表達法律意見以便遵行，而被動表示其法律意見，此等法律意見
    之表達，並不會直接對原告產生規制作用，僅屬觀念通知，並非行政處分。再復
    審決定以被告機關上開八十九年八月十六日八十九局給字第０二０二六八號函非
    屬行政處分，不予受理，即無不合。原告提起行政訴訟，顯非合法，應予駁回。
四、依行政訴訟法第一百零七條第一項第十款、第一百零四條、民事訴訟法第九十五
    條、第七十八條，裁定如主文。
中　　　華　　　民　　　國　　九十一　　年　　　七　　　月　　二十三　　日
                                  臺北高等行政法院  第五庭
                                            審判長  法  官　張瓊文
      　　　　　　　　　　　　　　　　　　　　      法　官　黃清光
      　　　　　　　　　　　　　　　　　　　　      法　官　帥嘉寶
右為正本係照原本作成。
如不服本裁定，應於送達後十日內向本院提出抗告狀（須按他造人數附繕本）。
中　　　華　　　民　　　國　　九十一　　年　　　七　　　月　　二十三　　日
                                                    書記官  林麗美
